【裁判字號】    99,易,417
【裁判日期】    990525
【裁判案由】    恐嚇取財等
【裁判全文】
臺灣高雄地方法院刑事判決               99年度易字第417號
公  訴  人  臺灣高雄地方法院檢察署檢察官
被      告  丁○
選任辯護人  吳春生律師
            鄭依倫律師
被      告  戊○○
            丙○○
            甲○○
上列被告等因恐嚇取財等案件，經檢察官提起公訴（98年度偵字
第12950 號），本院判決如下：
    主  文
丁○寄藏贓物，處有期徒刑伍月，如易科罰金，以新臺幣壹仟元
折算壹日。又共同犯恐嚇取財罪，處有期徒刑玖月。應執行有期
徒刑壹年壹月。
戊○○犯結夥攜帶兇器竊盜罪，處有期徒刑拾月。又共同犯恐嚇
取財罪，處有期徒刑拾月。應執行有期徒刑壹年柒月。
丙○○犯結夥攜帶兇器竊盜罪，累犯，處有期徒刑玖月。又共同
犯恐嚇取財罪，累犯，處有期徒刑玖月。應執行有期徒刑壹年伍
月。
甲○○犯結夥攜帶兇器竊盜罪，累犯，處有期徒刑捌月。又共同
犯恐嚇取財罪，累犯，處有期徒刑捌月。應執行有期徒刑壹年參
月。
    事  實
一、丙○○前於民國88年間，因竊盜案件，經臺灣屏東地方法院
    以88年度易字第1532號判決判處有期徒刑2 年10月確定；復
    於89年間，因施用毒品及竊盜案件，經臺灣屏東地方法院分
    別以89年度易字第1118號、89年度訴字第669 號判決各判處
    有期徒刑1 年4 月、1 年6 月確定，嗣經裁定應執行有期徒
    刑2 年9 月確定，而與前述有期徒刑2 年10月部分接續執行
    ，並經減刑後，於96年5 月11日縮短刑期假釋出監，至97年
    9 月9 日假釋期滿未經撤銷而視為執行完畢。甲○○前於94
    、95年間，分別因竊盜及施用毒品案件，經臺灣屏東地方法
    院以94年度易字第600 號、95年度簡字第261 號判決各判處
    有期徒刑1 年6 月、6 月確定，上開2 案接續執行，並經裁
    定減刑，於96年9 月21日縮短刑期假釋出監，至96年9 月29
    日假釋期滿未經撤銷而視為執行完畢。
二、詎丙○○、甲○○均不知悔改，與戊○○共同意圖為自己不
    法所有，共同基於竊盜及恐嚇取財之犯意聯絡，計畫先竊取
    賽鴿後，再向鴿主擄鴿勒贖。97年10月13日深夜某時，由戊○○駕駛車牌號碼WE-5385 號自用小客車搭載丙○○、甲○○，結夥3 人抵達屏東縣麟洛鄉○○路泰安巷15號前鴿舍，
    由戊○○在外把風，丙○○、甲○○即下車進入該處，並由
    丙○○持客觀上足以對人之生命、身體、安全構成威脅，可
    作為兇器使用之未扣案螺絲起子1 把，撬壞該處鴿舍門鎖後
    （毀損部分未經合法告訴），共同竊取己○○所有之鴿子12
    隻【賽鴿10隻、種鴿2 隻，價值共約新臺幣（下同）80萬元
    】得手，再由戊○○先搭載甲○○返回其放置機車處後，由
    甲○○自行返家，戊○○、丙○○復將鴿子藏放於丁○位於
    屏東縣萬巒鄉○○村○○路19號住處。丁○明知上開鴿子，
    係戊○○、丙○○所竊得之贓物，竟仍予以寄藏之。97年10
    月14日上午10時許，戊○○又與丁○基於恐嚇取財之犯意聯
    絡，推由丁○依賽鴿腳環上所留之行動電話門號，撥打電話
    予己○○，向己○○揚言若欲贖回鴿子，則須交付30萬元，
    以此加害財產之事通知己○○，使己○○心生畏懼，經討價
    還價後，達成交付贖款12萬元之合意。己○○乃依指示，於
    同日下午5 時許駕駛自小貨車，前往高雄縣路竹鄉與阿蓮鄉
    ○○道路，將贖款12萬元丟包於該產業道路交叉路口處後離
    開，戊○○則搭載丁○至該處取走贖款，與丙○○、甲○○
    共同朋分花用，其中戊○○分得5 萬元；丁○分得2 萬元；
    丙○○分得3 萬元；甲○○分得2 萬元。另戊○○則以電話
    通知己○○賽鴿位置，己○○前往該產業道路附近，取回其
    失竊10隻賽鴿（2 隻種鴿未取回）。嗣因戊○○、丙○○、
    甲○○、丁○另涉及其他擄鴿勒贖案件，為警當場查獲，循
    線查知上情。
三、案經高雄市政府警察局楠梓分局報告臺灣高雄地方法院檢察
    署檢察官偵查起訴。
    理  由
壹、程序部分
一、按被告以外之人於檢察事務官、司法警察官或司法警察調查
    中所為之陳述，與審判中不符時，其先前之陳述具有較可信
    之特別情況，且為證明犯罪事實存否所必要者，得為證據，
    刑事訴訟法第159 條之2 定有明文。本案被告戊○○、丙○○、甲○○於警詢中所為之陳述，對被告丁○而言，係被告
    以外之人於司法警察調查中所為之陳述，而其等3 人警詢中
    之陳述與本院審理中以證人身分所為結證內容相異，本院審
    酌戊○○、丙○○、甲○○於警詢之陳述，並無證據足認遭
    到強暴、脅迫、詐欺或其他不正方法之對待，致影響其陳述
    之任意性，且其等於警詢之陳述較接近案發時點，記憶應較
    為清晰，復因當時尚未面對被告丁○之質疑，心理壓力較小
    ，應認具有較可信之特別情況，且為證明犯罪事實存否所必
    要，依上揭規定，戊○○、丙○○、甲○○於警詢中之證言
    具有證據能力。至該陳述是否可採，要屬證明力之問題，與
    證據能力之判斷無涉。
二、本判決所引用之其餘證據資料（詳後引證據），其中傳聞證
    據部分，縱無刑事訴訟法第159 條之1 至第159 條之4 或其
    他規定之傳聞證據例外情形，亦因被告、辯護人、檢察官或
    同意可作為證據使用（A3卷第65頁，A4卷第123 頁反面），
    或未聲明異議，依刑事訴訟法第159 條之5 第1 項、第2 項
    之規定，本院審酌該等證據作成之情況，認為適當，應得為
    證據。至本判決未引用之證據，既未經援引為認定犯罪事實
    之基礎，爰不逐一論述該等證據之證據能力，附此敘明。
貳、實體部分
一、訊據被告戊○○、丙○○、甲○○對於上揭時、地，共同攜
    帶螺絲起子1 把，撬壞鴿舍門鎖後，竊取己○○持有之賽鴿
    10 隻 、種鴿2 隻得手，以及共同向己○○恐嚇取財12萬元
    得逞等事實，均坦承不諱，核與被害人己○○證述情節相符
    ，並有照片6 張附卷可稽。本案事證明確，戊○○、丙○○
    、甲○○上揭共同加重竊盜與恐嚇取財之犯行，均堪認定，
    應予依法論科。
二、訊據被告丁○否認有何寄藏贓物、共同恐嚇取財犯行，並辯
    稱：戊○○載本案鴿子放在我工寮時，我不在家，我不知道
    鴿子是偷來的。後來戊○○跟我說對方欠他錢不還，請我打
    電話給對方，我就打電話給對方，跟對方說欠人家錢要還，
    要不然戊○○沒有辦法生活，當時都沒有提到鴿子的事情，
    我也不知道鴿子是偷來的，因為我有朋友在賽鴿，這件事情
    很快就傳出來，因為有風聲，所以我才知道戊○○放在我工
    寮的鴿子應該是偷來的云云（A3卷第64頁）。經查：
  (一)丁○上揭犯行，業據證人己○○於警詢、偵訊及本院審理時
    證稱：我在屏東縣麟洛鄉○○路泰安巷15號空地上搭建鴿舍
    ，飼養鴿子，97年10月14日早上7 點多，我發現鴿舍門鎖被
    撬開破壞，鴿子遭人竊取，共失竊賽鴿10隻，種鴿2 隻，總
    價值約80萬元，竊嫌應該是從鴿舍西邊跳過水溝侵入鴿舍行
    竊，當天早上10點多，有人撥打留在賽鴿腳環的0000000000
    號行動電話號碼給我，對方說我的鴿子在他那邊，他要30萬
    元，經多次殺價後，以12萬元成交，對方以電話指示我要開
    自用小貨車，車上不能載人，並要我在路竹、阿蓮鄉○○○
    道路上丟包交付贖金，因為我怕鴿子被殺掉，為了贖回鴿子
    ，便依指示將12萬元放置在上開產業道路旁某支電線桿旁後
    ，再依其指示開車離開現場，對方取得贖款12萬元後，就電
    話指示我繼續往前開，然後在路邊取回被竊的賽鴿10隻，但
    另2 隻種鴿未歸還。對方打電話給我的次數在後面交錢的過
    程比較多通，之前差不多2 通左右，來電顯示號碼都一樣，
    依我聽到的聲音、語調、語言，第1 、2 通來電的人是同一
    人，但是我無法確定後來指示路徑的人是否與前面第1 、2
    通來電者為同一人。我和對方交談中無人在電話中提及戊○○這名字，也沒有提到我欠別人錢的事情等語（A1卷第56至
    58頁，A2卷第13至14頁，A4卷第101 至103 頁）；證人戊○○於警詢、偵訊及本院審理時證稱：我提議要去偷己○○的
    鴿子，再向他勒贖30萬。97年10月間某日晚上上半夜，我駕
    駛車牌號碼WE-5385 號自用小客車搭載丙○○、甲○○至屏
    東縣麟洛鄉○○路泰安巷15號，我在車上把風，由丙○○、
    甲○○從鴿舍旁西邊的水溝跳進入鴿舍竊取鴿子，得手後我
    先載甲○○回家，然後我與丙○○就將竊來之賽鴿載往丁○
    家中藏放，隔天再由丁○打公共電話跟己○○勒贖，指示鴿
    主要開自用小貨車上高速公路往路竹交流道下，並指示將贖
    款放在交流道旁產業道路上一處交叉路口處丟包，鴿主離開
    後，我與丁○見沒有人跟蹤，就由丁○拿取贖款後，我載丁○離開現場，並以電話告知己○○鴿子放在交流道附近的紙
    箱中，叫己○○自己去拿。我拿7 萬元，將其中2 萬元分給
    丁○；丙○○拿5 萬元，將其中2 萬元分給甲○○等語（A1
    卷第23至24頁，A2卷第33至34頁、第62至65頁、第79至82頁
    ，A4卷第104 頁反面至114 頁）；證人丙○○於警詢、偵訊
    及本院審理時證稱：97年10月中旬某日21時許，我和甲○○
    搭乘戊○○所開車牌號碼WE -5385號自用小客車前往屏東縣
    麟洛鄉○○路泰安巷15號，由我、甲○○從旁邊的水溝跳進
    入鴿舍所在園內，戊○○在車上把風，我和甲○○持螺絲起
    子竊得鴿子得手後順著原路出來，搭戊○○所駕駛上開自用
    小客車離開，我們先載甲○○回家，再將竊來的賽鴿及種鴿
    拿到丁○家交給丁○，由丁○打電話恐嚇鴿主，再由戊○○
    出面取得贖款12萬元，戊○○拿5 萬元給我，我分3 萬元，
    另由我交給甲○○2 萬元等語（A1卷第34至40頁，A2卷第26
    至27頁、第70至72頁，A4卷第115 至119 頁）；證人甲○○
    於警詢、偵訊及本院審理時證稱：97年10月某日晚上約7點
    半左右，我在朋友家，丙○○打電話給我，我騎機車到丙○○家附近，戊○○開車牌號碼WE-5385 號自用小客車載我和
    丙○○至屏東縣麟洛鄉○○路泰安巷15號，由我及丙○○從
    旁邊的水溝跳進入鴿舍所在園內，丙○○用螺絲起子把鴿舍
    的門撬開，戊○○在車上把風，我們竊取鴿子得手後順著原
    路出來，搭戊○○所駕駛上揭車輛離開，由他們2 人先載我
    到我放機車的地方，他們開車離開，隔天晚上9 點許丙○○
    打電話給我說已經拿到贖款，由丙○○交給我2 萬元等語（
    A1卷第49至55頁，A2卷第20至21頁，A4卷第119 至123 頁）
    ，互核相符，且戊○○、丙○○、甲○○與丁○並無仇隙，
    自無蓄意誣陷丁○，並陷自己遭刑事訴追之可能，其等所為
    之證詞應堪採信。
  (二)丁○雖以前揭情詞置辯，惟證人己○○已證述其接獲勒贖電
    話時，來電者並未提及戊○○，亦未提到欠錢還債之事，業
    如上述。又丁○前於98年3 月14日在辯護人陪同下製作警詢
    筆錄時即自承：97年10月間某日晚上，戊○○、丙○○拿一
    籠賽鴿到我家找我，要我幫忙代保管，沒有告知我賽鴿來源
    及數量，隔3 天戊○○就拿一包2 萬元紅包給我，說是要我
    吃紅，我當時也沒有問是分什麼紅，我就收下該紅包等語（
    A1卷第8 至10頁），核與戊○○、丙○○上開證述竊取本件
    鴿子後寄放於丁○之處，嗣後丁○並分得2 萬元乙節相符，
    佐以丁○自承曾經飼養賽鴿（A2卷第53頁），伊看賽鴿腳上
    配戴電子腳環，就知道是當期比賽之賽鴿等語（A1卷第7 頁
    ），足徵丁○對鴿子知之甚詳，而戊○○從事板模工作，亦
    為丁○所知悉（A2卷第87頁），則戊○○、丙○○於夜間將
    竊得之賽鴿寄放予丁○，衡之一般經驗，丁○主觀上顯然知
    悉該寄放之賽鴿係出於不法方式取得之贓物。
  (三)戊○○嗣雖曾稱：丁○沒有參與本件擄鴿勒贖，我之前說鴿
    子擄回來後放到丁○家，丁○有打電話，還有分到錢，因為
    太多次我講錯了，我說的是楠梓的那一件云云（A2卷第63至
    64頁），惟戊○○上開所稱丁○所參與其所犯之該次楠梓區
    之擄鴿勒贖案件，被害人僅交付1 張千元真鈔外，其餘均是
    廢紙，故戊○○等人未分得任何贖款乙節，業據戊○○於本
    院審理時證述在卷（A4卷第114 頁），則戊○○於該次楠梓
    區擄鴿勒贖案件既未分得任何贖款，且遭被害人以廢紙戲弄
    ，戊○○必然印象深刻，焉有可能將本案錯認為楠梓區擄鴿
    勒贖案件，是戊○○上開所述顯係迴護之詞，不足憑採。另
    戊○○於本院審理時雖亦證稱：我騙丁○對方欠我錢，丁○
    不知道我抓鴿子要擄鴿勒贖云云（A4卷第110 頁），惟戊○○原計劃向鴿主要求30萬元，並特別囑咐丁○以公用電話撥
    打對方行動電話要求30萬元，嗣後丁○告知戊○○伊與對方
    談成12萬元等節，均據戊○○於本院審理時證述在卷（A4卷
    第105 、108 、109 頁），則苟若丁○係受戊○○所騙而幫
    忙以電話討債，又何需特別以公用電話撥打，丁○又如何能
    未經戊○○同意而代為降低債務金額，戊○○上開證述顯然
    違反常理，難以憑採。且證人己○○亦已證述其接獲勒贖電
    話時，來電者並未提及戊○○，亦未提到欠錢還債之事，業
    如上述，是丁○所辯，顯係卸責之詞。
  (四)丙○○嗣於本院審理時雖亦改稱：我們偷到本件的鴿子後，
    我沒有跟戊○○一起把鴿子放到丁○家，我在鄉公所下車，
    因為我的機車放在鄉公所，甲○○就走路回家，我之前說是
    丁○打電話恐嚇鴿主，是製作筆錄前，戊○○跟我商量好要
    如何說，因為我們想要交保云云（A4卷第116 頁反面至117
    頁），然甲○○於本院審理時證稱：我們偷完本件鴿子後，
    戊○○、丙○○載我去放機車的地方，我就回家，戊○○、
    丙○○一起開車離開等語明確（A4卷第119 頁反面至第120
    頁），則丙○○上開所證述，已有疑義。再者，戊○○於本
    院審理時雖亦翻易前詞而證稱：伊偷到本件鴿子後，搭載丙○○、甲○○2 人到鄉公所，丙○○、甲○○2 人下車後，
    伊獨自1 人將鴿子送到丁○家工寮，丁○不在云云（A4卷第
    105 頁反面至106 頁），但戊○○卻證稱伊不知悉丙○○警
    詢筆錄之內容（A4卷第105 頁反面），苟若戊○○、丙○○
    係經過商量，始編造出：渠等竊得本件鴿子後，先載甲○○
    回家，再由戊○○、丙○○將鴿子載往丁○家藏放，由丁○
    打電話恐嚇被害人等語，則戊○○焉會不知悉丙○○上開警
    詢筆錄之內容，顯見丙○○所稱其與戊○○係為交保，而為
    不利丁○之證詞，顯不足採。
  (五)縱上所述，丁○上揭寄藏贓物、共同恐嚇取財之犯行，事證
    明確，均堪認定，應依法論科。
三、論罪科刑部分：
  (一)戊○○、丙○○、甲○○共同攜帶螺絲起子行竊，因該螺絲
    起子可撬開門鎖，顯見該螺絲起子質地堅硬，客觀上足以對
    人之生命、身體構成威脅，足供兇器使用，應屬兇器甚明。
    另刑法上所謂結夥3 人以上，係指有共同犯罪之故意，結為
    一夥而言，把風或接應行為，旨在排除犯罪障礙或助成犯罪
    之實現，在合同意思範圍內分擔犯罪行為之一部，故亦係共
    同正犯而應計入結夥之內（最高法院96年度臺上字第3690號
    判決參照）。是本件實際下手行竊之人雖為丙○○、甲○○
    2 人，但因戊○○駕車搭載丙○○、甲○○至現場，再於現
    場附近伺機接應，行竊後復搭載丙○○、甲○○離去，實已
    共同參與竊盜行為，應已構成結夥3 人之要件。是核戊○○
    、丙○○、甲○○所為，均係犯刑法第321 條第1 項第3 、
    4 款之結夥攜帶兇器竊盜罪及同法第346 條第1 項之恐嚇取
    財罪，起訴書關於加重竊盜部分之所犯法條雖未記載犯刑法
    第321 條第1 項第4 款之罪，惟起訴書犯罪事實已載明結夥
    3 人共同犯罪之事實，應已發生起訴之效力。又本件鴿舍乃
    木造飼養鴿子之籠舍，與住宅或建築物之性質有間，戊○○
    、丙○○、甲○○以螺絲起子撬壞鴿舍門鎖，尚不構成刑法
    第321 條第1 項第2 款之毀壞安全設備（臺灣高等法院暨所
    屬法院73年度法律座談會刑事類第39號提案參照），起訴意
    旨認戊○○、丙○○、甲○○之本件竊盜犯行，亦同時構成
    刑法第321 條第1 項第2 款之毀壞安全設備竊盜罪，尚屬誤
    會。
  (二)核丁○所為係犯刑法第349 條第2 項寄藏贓物罪及同法第34
    6條第1 項之恐嚇取財罪。
  (三)按共同正犯之意思聯絡，原不以數人間直接發生者為限，即
    有間接之聯絡者，亦包括在內。如甲分別邀約乙、丙犯罪，
    雖乙、丙間彼此並無直接之聯絡，亦無礙於其為共同正犯之
    成立（最高法院77年度臺上字第2135號判例參照）。是戊○○、丙○○、甲○○上開加重竊盜犯行有犯意聯絡及行為分
    擔，為共同正犯；另本件恐嚇取財部分，戊○○與丙○○、
    甲○○間，及又與丁○間，均有犯意聯絡及行為分擔，揆諸
    上揭判例意旨，丁○、戊○○、丙○○、甲○○4 人均為共
    同正犯。又丙○○、甲○○均有如事實欄所示之前案紀錄，
    有臺灣高等法院被告前案紀錄表附卷可稽，其2 人於前開有
    期徒刑執行完畢後，5 年內故意再犯本件有期徒刑以上之2
    罪，均為累犯，均應依刑法第47條第1 項之規定，加重其刑
    。戊○○、丙○○、甲○○所犯加重竊盜罪及恐嚇取財罪間
    ；丁○所犯寄藏贓物罪及恐嚇取財罪間，犯意各別，行為互
    殊，各應分論併罰。
  (四)爰審酌戊○○、丙○○、甲○○任意竊取他人物品，影響被
    害人之權利，丁○任意受人之託而寄藏來路不明之鴿子，助
    長竊盜風氣，增加被害人取回財產之困難，丁○、戊○○、
    丙○○、甲○○且藉恐嚇手段，恐嚇被害人交付財物，致被
    害人心生畏懼，影響被害人之權益甚鉅，行為實有可議之處
    ，又戊○○、丙○○、甲○○犯後均坦承犯行，丁○犯後否
    認犯行，並參以戊○○於本件居於主導地位，及丙○○、甲○○、丁○各人參與之程度、分得之款項、竊取物品價值、
    犯罪之動機、目的、手段及被害人被恐嚇取財之金額等一切
    情狀，分別量處如主文所示之刑，並分別定其應執行之刑，
    以資懲儆。至戊○○、丙○○、甲○○共同行竊所用之螺絲
    起子1 把，因未扣案，為免執行之困難，爰不宣告沒收之，
    附此敘明。
據上論斷，應依刑事訴訟法第299 條第1 項前段，刑法第28條、
第321 條第1 項第3 款、第4 款、第346 條第1 項、第349 條第
2 項、第47條第1 項、第51條第5 款，刑法施行法第1 條之1 ，
判決如主文。
本案經檢察官乙○○到庭執行職務。
中    華    民    國    99    年    5     月    25    日
                  刑事第一庭    審判長法  官  蔡國卿
                                      法  官  張琬如
                                      法  官  王淑惠
以上正本證明與原本無異。
如不服本判決應於收受判決後10日內向本院提出上訴書狀，並應
敘述具體理由。其未敘述上訴理由者，應於上訴期間屆滿後20日
內向本院補提理由書(均須按他造當事人之人數附繕本)「切勿逕
送上級法院」。
中    華    民    國    99    年    5     月    25    日
                                      書記官  黃旭淑
附錄法條
刑法第321條
犯竊盜罪而有下列情形之一者，處6 月以上、5 年以下有期徒刑
：
一、於夜間侵入住宅或有人居住之建築物、船艦或隱匿其內而犯
    之者。
二、毀越門扇、牆垣或其他安全設備而犯之者。
三、攜帶兇器而犯之者。
四、結夥三人以上而犯之者。
五、乘火災、水災或其他災害之際而犯之者。
六、在車站或埠頭而犯之者。
前項之未遂犯罰之。
刑法第346條
意圖為自己或第三人不法之所有，以恐嚇使人將本人或第三人之
物交付者，處6 月以上5 年以下有期徒刑，得併科1 千元以下罰
金。
以前項方法得財產上不法之利益，或使第三人得之者，亦同。
前二項之未遂犯罰之。
刑法第349條
收受贓物者，處 3 年以下有期徒刑、拘役或 5 百元以下罰金。
搬運、寄藏、故買贓物或為牙保者，處 5 年以下有期徒刑、拘
役或科或併科 1 千元以下罰金。
因贓物變得之財物，以贓物論。

司法院資訊處製作；財團法人民間司法改革基金會備份。
